臺灣桃園地方法院刑事判決
111年度審易字第167號
公  訴  人  臺灣桃園地方檢察署檢察官
被      告  陳冠翰



上列被告因詐欺案件，經檢察官提起公訴（110年度偵字第39888
號），被告於準備程序中就被訴事實為有罪之陳述，經本院告知
簡式審判程序之旨，並聽取當事人之意見後，本院合議庭裁定由
受命法官改依簡式審判程序審理，判決如下：
    主  文
陳冠翰犯如附表編號1至2主文欄所示之罪，各處如附表編號1至2
 主文欄所載之刑及沒收。應執行有期徒刑捌月，併科罰金新臺
幣壹萬陸仟元，罰金如易服勞役，以新臺幣壹仟元折算壹日。
    事實及理由
一、本件犯罪事實及證據，除事實部分起訴書犯罪事實一、第3
    行補充「陳冠翰與不詳之詐欺成年成員共同基於詐欺取財及
    掩飾、隱匿不法款項之洗錢犯意聯絡，由陳冠翰擔任車手角
    色，負責於該詐欺成員向被害人實施詐術後，以領取被害人
    匯入之款項」；證據部分補充「被告陳冠翰於本院準備程序
    及審理時之自白」外，餘均引用檢察官起訴書所載（詳如附
    件）。
二、論罪科刑：
（一）法律適用說明
      按洗錢防制法業於民國105年12月28日修正公布，並於106
       年6月28日施行（下稱新法），本次修法參考國際防制洗
      錢金融行動工作組織（Financial Action Task Force，
      下稱FATF）40項建議之第3項建議，並參採聯合國禁止非
      法販運麻醉藥品和精神藥物公約及聯合國打擊跨國有組織
      犯罪公約之洗錢行為定義，將洗錢行為之處置、多層化及
      整合等各階段，全部納為洗錢行為，完整規範洗錢之所有
      行為模式。不惟就洗錢行為之定義（第2條）、前置犯罪
      之門檻（第3條）、特定犯罪所得之定義（第4條），皆有
      修正，抑且因應洗錢行為定義之修正，將修正前同法第11
      條第1項、第2項區分為自己或為他人洗錢罪，而有不同法
      定刑度，合併移列至第14條第1項，亦不再區分為不同罪
      責，同處7年以下有期徒刑，併科500萬元以下罰金，以求
      與國際規範接軌，徹底打擊洗錢犯罪。從而新法第14條第
      1項之一般洗錢罪，只須有第2條各款所示洗錢行為之一，
      而以第3條規定之特定犯罪作為聯結為已足。申言之，洗
      錢之定義，在新法施行後，與修正前規定未盡相同，因此
      是否為洗錢行為，自應就犯罪全部過程加以觀察，不僅須
      行為人客觀上有掩飾或隱匿特定犯罪所得之財物或財產上
      利益之具體作為，主觀上更須具有掩飾或隱匿其犯罪所得
      或變得之財產或財產上利益與犯罪之關聯性，使其來源形
      式上合法化，以逃避國家追訴、處罰之犯罪意思，始克相
      當。過去實務認為，行為人對犯特定犯罪所得之財物或利
      益作直接使用或消費之處分行為，或僅將自己犯罪所得財
      物交予其他共同正犯，只屬犯罪後處分贓物之行為，非本
      條例所規範之洗錢行為，惟依新法規定，倘行為人意圖掩
      飾或隱匿特定犯罪所得來源，而將特定犯罪所得直接消費
      處分，甚或交予其他共同正犯予以隱匿，或由共同正犯以
      虛假交易外觀掩飾不法金流移動，即難認僅單純犯罪後處
      分贓物之行為，應仍構成新法第2條第1款或第2款之洗錢
      行為。復按洗錢防制法第15條之特殊洗錢罪，係在無法證
      明前置犯罪之特定不法所得，而未能依洗錢防制法第14條
      之一般洗錢罪論處時，始予適用，倘能證明人頭帳戶內之
      資金係前置之特定犯罪所得，即應逕以一般洗錢罪論處，
      自無適用特殊洗錢罪之餘地（最高法院108年度台上字第1
      744號、第3086號判決意旨、臺灣高等法院暨所屬法院108
       年法律座談會刑事類提案第12號研討結果參照）。
（二）罪名
　　⒈核被告就附表編號1、2所為，均係犯刑法第339條第1項詐
      欺取財罪、洗錢防制法第2條第2款、第14條第1項之一般
      洗錢罪。公訴意旨雖均漏未論及洗錢防制法第2條第2款、
      第14條第1項之一般洗錢罪，惟起訴書犯罪事實欄既已載
      明上開部分事實，因起訴之基本事實同一，且本院於審理
      時業已告知被告上情（見本院卷第52頁），並無礙被告之
      防禦權，本院自得併予審理，附此敘明。
　　⒉另查，被告自始均係以電話及通訊軟體與不詳男子聯繫，
      且相約見面時亦為同一名男子，又該名男子與電話聯繫之
      男子聲音相似等情，據被告於警詢、偵訊及本院審理時供
      述一致（見偵卷第19頁反面至21頁反面、95頁反面；本院
      卷第57、58頁）；而被害人亦均僅以電話與詐欺正犯聯繫
      ；然於詐欺案件中，一人分飾多角；於使用網路通訊設備
      時，一人申請多個帳戶使用，均屬常見。又被告自始至終
      均與同一名男子見面，且與其電話聯繫之人亦為男性，無
      法確認撥打電話者與見面者是否為相異之人，即無法排除
      為同一人之可能，亦無法排除該人即係與被害人聯繫之人
      。故依罪疑唯輕、利益歸於被告原則，尚難認本案實行詐
      欺正犯已有三人以上；又組織犯罪防制條例所稱犯罪組織
      ，指3人以上，以實施強暴、脅迫、詐術、恐嚇為手段或
      最重本刑逾5年有期徒刑之刑之罪，所組成具有持續性或
      牟利性之有結構性組織，同條例第2條第1項定有明文，同
      樣以「3人以上」為要件，本案就現存證據，僅足認被告
      與詐欺正犯共同犯詐欺取財罪，並無從證明有其餘共犯而
      參與犯罪，自無從對被告論以該條例第3條第1項本文後段
      之參與犯罪組織罪，均附此敘明。　
（三）共犯之說明
      按共同實施犯罪行為之人，在合同意思範圍以內，各自分
      擔犯罪行為之一部，相互利用他人之行為，以達其犯罪之
      目的者，即應對於全部所發生之結果，共同負責。而共同
      正犯之成立，祇須具有犯意之聯絡及行為之分擔，既不問
      犯罪動機起於何人，亦不必每一階段犯行，均須參與（最
      高法院28年上字第3110號、34年上字第862號判例意旨參
      照）。又共同正犯之意思聯絡，原不以數人間直接發生者
      為限，若有間接之聯絡者，亦包括在內，如甲分別邀約乙
      、丙犯罪，雖乙、丙間彼此並無直接之聯絡，亦無礙於其
      為共同正犯之成立（最高法院77年臺上字第2135號判例意
      旨參照）。是以，行為人參與構成要件行為之實施，並不
      以參與構成犯罪事實之全部或始終參與為必要，即使僅參
      與構成犯罪事實之一部分，或僅參與某一階段之行為，亦
      足以成立共同正犯。經查：被告與詐欺成員間，既為詐騙
      被害人而彼此分工，堪認渠等係在合同意思範圍內，各自
      分擔犯罪行為之一部，並相互利用他人之行為，以達犯罪
      之目的，從而被告與該詐欺成員間就上開犯行，彼此間有
      犯意聯絡及行為分擔，均為共同正犯。
（四）罪數之認定
      被告就附表編號1、2所為，均係以一行為而觸犯詐欺取  
      財、洗錢等2罪，具有局部之同一性，為想像競合犯，應 
       依刑法第55條規定，從一重論以洗錢防制法第14條第1項
        之洗錢罪。被告所犯如附表編號1、2所示之2次洗錢犯 
       行，犯意各別，行為互異，俱應分論併罰。
（五）減輕事由
      又犯前2條之罪，在偵查或審判中自白者，減輕其刑，洗
      錢防制法第16條第2項定有明文。而想像競合犯之處斷刑
      ，本質上係「刑之合併」，其所謂從一重處斷，乃將想像
      競合犯組成之評價上數罪，合併為科刑一罪，其所對應之
      刑罰，亦合併其評價上數罪之數法定刑，而為一個處斷刑
      。易言之，想像競合犯侵害數法益者皆成立犯罪，論罪時
      必須輕、重罪併舉論述，同時宣告所犯各罪名，包括各罪
      有無加重、減免其刑之情形，亦應說明論列，量刑時併衡
      酌輕罪部分量刑事由，評價始為充足，然後依刑法第55條
      規定「從一重處斷」，非謂對於其餘各罪可置而不論。因
      此，法院決定處斷刑時，雖以其中最重罪名之法定刑，做
      為裁量之準據，惟於裁量其輕重時，仍應將輕罪合併評價
      在內（最高法院108年度台上字第4405、4408號判決意旨
      ）。是本案被告就附表編號1、2所犯洗錢防制法第14條第
      1項洗錢罪，雖均為想像競合犯，揆諸前揭判決意旨，被
      告罪名所涉相關加重、減免其刑之規定，仍應列予說明，
      並於量刑時在加重詐欺取財罪之法定刑度內合併評價。本
      案被告就其取得款項後，欲將款項依指示交付給詐欺成員
      ，進而掩飾犯罪所得去向與所在之洗錢等事實，於警詢、
      偵訊及本院審理時始終供述詳實（見偵卷第97頁；本院卷
      第53頁），應認其對洗錢行為主要構成要件事實有所自白
      ，是就此部分減輕事由，自應由量刑時併予衡酌。
（六）科刑及定應執行刑
      爰審酌現今社會詐欺事件層出不窮、手法日益翻新，政府
      及相關單位無不窮盡心力追查、防堵，大眾傳播媒體更屢
      屢報導民眾被詐欺，甚至畢生積蓄因此化為烏有之相關新
      聞，被告不思依循正途獲取穩定經濟收入，竟貪圖不法錢
      財，率然擔任車手，價值觀念偏差，破壞社會治安，其等
      所為持用人頭帳戶提款卡提領詐欺款項、傳遞犯罪所得贓
      款等行為，均屬詐欺犯行中不可或缺之重要角色，犯罪之
      動機、目的及手段均應受相當非難，價值觀念偏差，危害
      社會治安，損害告訴人之權益，兼衡被害人所受之損害、
      被告參與之程度、犯後坦承犯行之態度，核與洗錢防制法
      第16條第2項之偵查及審判中自白減刑規定相符及斟酌被
      告於本院審理時自承高職肄業之智識程度、從事送貨工作
      、每月收入新臺幣（下同）3萬2千元（見本院卷第59頁）
      ，且尚未賠償告訴人等一切情狀，分別量處如附表主文欄
      所示之刑，並諭知罰金如易服勞役之折算標準，又定其應
      執行之刑如主文所示，並諭知罰金如易服勞役之折算標準
      。
三、沒收：
    按犯罪所得之沒收、追繳或追徵，在於剝奪犯罪行為人之實
    際犯罪所得（原物或其替代價值利益），使其不能坐享犯罪
    之成果，以杜絕犯罪誘因，可謂對抗、防止經濟、貪瀆犯罪
    之重要刑事措施，性質上屬類似不當得利之衡平措施，著重
    所受利得之剝奪。然苟無犯罪所得，自不生利得剝奪之問題
    ，固不待言，至二人以上共同犯罪，關於犯罪所得之沒收、
    追繳或追徵，倘個別成員並無犯罪所得，且與其他成員對於
    所得亦無事實上之共同處分權時，同無「利得」可資剝奪，
    特別在集團性或重大經濟、貪污犯罪，不法利得龐大，一概
    採取絕對連帶沒收、追繳或追徵，對未受利得之共同正犯顯
    失公平。所謂各人「所分得」，係指各人「對犯罪所得有事
    實上之處分權限」，法院應視具體個案之實際情形而為認定
    ：倘若共同正犯各成員內部間，對於不法利得分配明確時，
    固應依各人實際分配所得沒收；然若共同正犯成員對不法所
    得並無處分權限，其他成員亦無事實上之共同處分權限者，
    自不予諭知沒收；至共同正犯各成員對於不法利得享有共同
    處分權限時，則應負共同沒收之責。至於上揭共同正犯各成
    員有無犯罪所得、所得數額，係關於沒收、追繳或追徵標的
    犯罪所得範圍之認定，因非屬犯罪事實有無之認定，並不適
    用「嚴格證明法則」，無須證明至毫無合理懷疑之確信程度
    ，應由事實審法院綜合卷證資料，依自由證明程序釋明其合
    理之依據以認定之（見最高法院104年度台上字第3937號、3
    604號判決意旨）。
（一）查扣案之現金14萬9,000元，其中1萬9,986元為附表編號2
      被害人遭詐騙後匯款之款項，被告領取後，因未及轉交予
      詐欺集團不詳成員，即為警查獲，是此部分均為其犯罪所
      得，據被告於本院審理時供述在案（見偵卷第96頁；本院
      卷第57頁），此部分核屬其犯罪所得，自應於其犯行項下
      即附表編號2之罪項下依法宣告沒收。至其中9萬9,987元
      雖為附表編號1被害人遭詐騙後所匯入，為附表編號1之被
      害人所有，並經本院以111年度審聲字第6號裁定發還予該
      被害人，爰不予宣告沒收，附此敘明。
（二）扣案之IPHONE手機，為被告所有，且供被告聯繫詐欺集團
      成員所用等情，據被告於本院審理時供述在案（見本院卷
      第58頁），爰依刑法第38條第2項前段規定，宣告沒收。
（三）至扣案之Redmi手機，雖為被告所有，然其自承該手機沒
      有拿來聯繫詐騙集團，僅為工作使用等情（見本院卷第58
      頁），又非違禁物，無證據證明與本案犯罪事實有關，無
      庸宣告沒收。另扣案之本案提款卡，係被告聽從詐騙集團
      成員指示用以提領詐欺款項等情，業經被告供陳在卷，惟
      因被害人等報警處理後，上開帳戶均應已遭列為警示帳戶
      ，並停止原有提款卡之功能，故前揭扣案提款卡，亦無再
      次復歸於詐欺集團從事詐騙之風險而無刑法上重要性，應
      不另為沒收之諭知。
（四）再就檢察官起訴書以被告擔任車手獲有4,000元之報酬，
      並就本件遭查獲時提領之14萬9,000元均認為被告本案犯
      罪所得，而聲請全數宣告沒收，然查：
　　⒈關於4,000元報酬部分：本件犯罪事實為被告於110年10月2
      9日提領附表編號1、2所示之被害人款項，而被告雖自承
      於110年10月28日即加入詐騙集團陸續提領多筆款項，然
      此非本案起訴之犯罪事實，亦非本院得予審究之範圍，而
      被告於警詢及偵訊時供稱：我於110年10月28日提領款項
      後，詐騙集團就給我4,000元之報酬，並跟我說今天先這
      樣就好，昨（29）日做的還沒拿到錢等語（見偵卷第21、
      95頁反面），且本件係由員警當場查獲正在提領款項之被
      告，是被告於110年10月29日提領詐騙款項，尚未及上繳
      上手時，即遭查獲，難認上開4,000元報酬與本案有何關
      係，自非被告本案之犯罪所得，無庸宣告沒收及追徵其價
      額。
　　⒉又關於本案被告提領14萬9,000元即遭查獲之部分：除扣除
      附表編號1、2被害人遭詐騙之款項（此部分本屬於被告本
      案之犯罪所得，部分已發還附表編號1之被害人，業如前
      述）後剩餘之2萬9,027元（計算式為：149,000-99,987-1
      9,986=29,027），依卷內事證，尚無證據證明與本案詐欺
      及洗錢有何關聯，爰不予宣告沒收。
據上論斷，應依刑事訴訟法第273條之1第1項、第299條第1項前
段、第310條之2、第454條（本案採判決精簡原則，僅引述程序
法條），判決如主文。
本案經檢察官詹佳佩提起公訴，檢察官周芝君到庭執行職務。
中　　華　　民　　國　　111 　年　　3 　　月　　15　　日
                  刑事審查庭  法  官  劉美香
以上正本證明與原本無異。
如不服本判決應於收受判決後20日內向本院提出上訴書狀，並應
敘述具體理由。其未敘述上訴理由者，應於上訴期間屆滿後20日
內向本院補提理由書(均須按他造當事人之人數附繕本)「切勿逕
送上級法院」。 
　　　　　　　　　　　　　　　書記官　張怡婷
中　　華　　民　　國　　111 　年　　3 　　月　　16　　日
附錄本案論罪科刑法條：
中華民國刑法第339 條
意圖為自己或第三人不法之所有，以詐術使人將本人或第三人之
物交付者，處5 年以下有期徒刑、拘役或科或併科50萬元以下罰
金。
以前項方法得財產上不法之利益或使第三人得之者，亦同。
前二項之未遂犯罰之。　　
　
洗錢防制法第14條
有第二條各款所列洗錢行為者，處 7 年以下有期徒刑，併科新
臺幣 5 百萬元以下罰金。
前項之未遂犯罰之。
前二項情形，不得科以超過其特定犯罪所定最重本刑之刑。

附表：
編號 告訴人 詐騙時間 詐騙手法 匯款時間 匯款至本案帳戶金額（新臺幣）          主  文  1 陳萃華 110年10月29日下午6時6分許 佯稱網路購物設定錯誤等語。 110年10月29日晚間7時24分許 9萬9,987元 陳冠翰共同犯洗錢防制法第十四條第一項之洗錢罪，處有期徒刑伍月，併科罰金新臺幣壹萬元，罰金如易服勞役，以新臺幣壹仟元折算壹日。扣案之IPHONE手機壹支沒收。   2 林岱怡 110年10月29日下午5時許 佯稱網路購物設定錯誤等語。 110年10月29日晚間7時52分許 1萬9,986元 陳冠翰共同犯洗錢防制法第十四條第一項之洗錢罪，處有期徒刑肆月，併科罰金新臺幣捌仟元，罰金如易服勞役，以新臺幣壹仟元折算壹日。扣案之犯罪所得新臺幣壹萬玖仟玖佰捌拾陸元、IPHONE手機壹支均沒收。   




















附件：
臺灣桃園地方檢察署檢察官起訴書
                                    110年度偵字第39888號
　　被　　　告　陳冠翰　男　26歲（民國00年00月00日生）
　　　　　　　　　　　　住臺北市○○區○○○路0段00巷0號                           4樓
　　　　　　　　　　　　居臺北市○○區○○路000號5樓之1
　　　　　　　　　　　　國民身分證統一編號：Z000000000號
上列被告因詐欺案件，已經偵查終結，認應提起公訴，茲將犯罪
事實及證據並所犯法條分敘如下：
　　　　犯罪事實
一、陳冠翰於民國110年10月28日加入真實姓名年籍不詳之詐騙
    集團成員所組織之詐騙集團，並與該詐騙集團成員共同意圖
    為自己不法所有，基於詐欺取財之犯意聯絡，由陳冠翰負責
    擔任「車手」領取被害人受詐騙後所匯款之款項。嗣該詐欺
    集團所屬不詳成員，於附表所示時間，以附表所示方式詐欺
    陳萃華、林岱怡，使陳萃華、林岱怡陷於錯誤，分別匯款如
    附表所示之金額至中華郵政000-00000000000000號帳戶（下
    稱本案帳戶）後，陳冠翰即持本案帳戶提款卡，於110年10
    月29日晚間8時20分許，前往桃園市○○區○○○路000號台北富
    邦銀行東林口分行自動提款機，陸續以本案帳戶提款卡提領
    詐騙款項共計新臺幣（下同）14萬9,000元。嗣經巡邏員警
    察覺有異，經盤查後，將陳冠翰以現行犯逮捕，並扣得贓款
    14萬9,000元、本案帳戶提款卡、IPHONE手機1支（IMEI碼：
    000000000000000、000000000000000）、Redmi手機1支（IM
    EI碼：000000000000000號）等物。
二、案經陳萃華、林岱怡訴由桃園市政府警察局龜山分局報告偵
    辦。
　　　　證據並所犯法條
一、證據清單及待證事實：
編號 證據名稱 待證事實 1 被告陳冠翰於警詢及偵查中之供述 坦承因缺錢花用，於上開時間加入詐騙集團擔任車手，並於110年10月28日獲得當日報酬4000元，惟辯稱：Redmi手機為日常使用，與本案無關等語。 2 證人即告訴人陳萃華、林岱怡於警詢之指證 證明於附表所示時間遭詐騙後，匯款如附表所示金額至本案帳戶之事實。 3 告訴人陳萃華、林岱怡所提供之匯款明細、告訴人陳萃華提供之詐騙電話翻拍照片各1份 證明告訴人陳萃華、林岱怡於附表所示時間遭詐騙後，匯款如附表所示金額至本案帳戶之事實。 4 桃園市政府警察局龜山分局扣押筆錄、扣押物品目錄表、刑案現場照片各1份 證明被告於110年10月29日晚間8時20分許，在桃園市○○區○○○路000號台北富邦銀行東林口分行自動提款機提領贓款後，遭員警以現行犯身分逮捕，並扣得相關證物之事實。 
二、核被告陳冠翰所為，係犯刑法第339條第1項之詐欺取財罪嫌
    。被告就上開罪嫌，與上述詐欺集團成員間具有犯意聯絡及
    行為分擔，請論以共同正犯。被告所犯如附表所示之詐欺取
    財犯行，犯意個別，行為互異，俱應分論併罰。另被告因加入詐
    騙集團擔任車手所獲之犯罪所得4,000元，請依刑法第38條
    之1第1項前段、第3項之規定宣告沒收之，於全部或一部不
    能沒收或不宜執行沒收時，追徵其價額。扣案之現金14萬9,
    000元，為被害人遭詐騙後匯款之款項，被告領取後，因未
    及轉交予詐欺集團不詳成員，即為警查獲，為其犯罪所得，
    請依刑法第38條之1第1項前段之規定，宣告沒收。扣案之IP
    HONE手機，係供被告犯罪所用之物，請依法宣告沒收之；Re
    dmi手機並非違禁物，無證據證明與本案犯罪事實有關，無
    庸宣告沒收。至扣案之本案提款卡，係被告聽從詐騙集團成
    員指示用以提領詐欺款項等情，業經被告供陳在卷，惟因被
    害人等報警處理後，上開帳戶均應已遭列為警示帳戶，並停
    止原有提款卡之功能，故前揭扣案提款卡，亦無再次復歸於
    詐欺集團從事詐騙之風險而無刑法上重要性，應不另為沒收
    之諭知
三、依刑事訴訟法第251條第1項提起公訴。
　　此　致
臺灣桃園地方法院
中　　華　　民　　國　 110　　年　　12　　月　　23　　日
                              檢  察  官  詹  佳  佩
本件證明與原本無異　
中　　華　　民　　國　 111　　年　　1 　　月　　3 　　日
                              書  記  官  蔡  莉  娟 
所犯法條
中華民國刑法第339條
（普通詐欺罪）
意圖為自己或第三人不法之所有，以詐術使人將本人或第三人之
物交付者，處 5 年以下有期徒刑、拘役或科或併科 50 萬元以
下罰金。
以前項方法得財產上不法之利益或使第三人得之者，亦同。
前二項之未遂犯罰之。
附表：
編號 告訴人 詐騙時間 詐騙手法 匯款時間 匯款至本案帳戶金額（新臺幣） 1 陳萃華 110年10月29日下午6時6分許 佯稱網路購物設定錯誤等語。 110年10月29日晚間7時24分許 9萬9,987元 2 林岱怡 110年10月29日下午5時許 佯稱網路購物設定錯誤等語。 110年10月29日晚間7時52分許 1萬9,986元